---
title: "Statusbericht Bachelorprojekt"
subtitle: "Berechnungen mit festen Daten"
author: "Hendrik Obelöer"
date: "29 April 2019"
output:
  html_document:
    df_print: paged
---

```{r setup, include=FALSE}
knitr::opts_chunk$set(echo = FALSE)
```

```{r load libraries, include=FALSE}
source('load_libraries.R')
```

```{r load functions, include=FALSE}
source('various_helper_functions.R')
source('berechne_relative_kipplaenge.R')
```


# Veränderungen

| Version  | Kommentar                | Datum     |
|----------|--------------------------|-----------|
| 1.0      | erste Version            | 29.04.19  |
| 2.0      | - Benutzung von Direktstrahlung anstatt Globalstrahlung <br>- Neuer Ansatz zur Berechnung der Projektionsfläche über kartesische Koordinaten und Reduzierung auf Eindimensionalität <br>- Korrektur der Zeitzone bei Strahlungsdaten (von UTC zu MESZ)           | 01.05.19  |

# Daten vom deutschen Wetterdienst

Zuerst werden tatsächliche Solardaten über diesen Link vom deutschen Wetterdienst besorgt: <ftp://ftp-cdc.dwd.de/pub/CDC/observations_germany/climate/10_minutes/solar/recent/>.

Dabei wurde die Wetterstation in Hamburg-Fuhlsbüttel ausgewählt.

| ID    | Stationshoehe | geoBreite | geoLaenge |
|-------|---------------|-----------|-----------|
| 01975 | 11            | 53.6332   | 9.9881    |

(Koordinaten sind direkt neben den Startbahnen des Flughafens.)


```{r Sonnenstrahlungsdaten laden, include=FALSE}
solar_data <- read_delim('solardaten/solardaten_messtation-01975_20171026-20190428.txt', delim = ";") %>%
  rename("qualitaet" = '  QN',
         "diffuse_strahlung" = "DS_10",
         "globale_strahlung" = "GS_10",
         "sonnenscheindauer" = "SD_10",
         "atmosphaerische_gegenstrahlung" = "LS_10") %>%
  mutate_if(is.character, str_trim) %>%
  mutate_if(is.character, as.numeric) %>%
  mutate_at("MESS_DATUM", ymd_hm) %>%
  mutate("direkte_strahlung" = globale_strahlung - diffuse_strahlung)
```

```{r Sonnenwinkeldaten einlesen, include=FALSE}
solar_winkel <- read_csv('solardaten/sonnenwinkel_20190419.csv', skip = 3) %>%
  rename("uhrzeit" = "Stunde") %>%
  mutate('datetime' = make_datetime(year = 2019L, month = 4L, day = 19L, hour = hour(uhrzeit), min = minute(uhrzeit))) %>%
  mutate('azimuth_rad' = wechsel_grad_zu_rad(Azimuth)) %>%
  mutate_at('Elevation', function(x) x + 90) %>%  # Elevation Daten gehen vom Nullpunkt in der Horizontalen aus
                                                  # nicht in Richtung "unten",90° Addition behebt das
  mutate('elevation_rad' = wechsel_grad_zu_rad(Elevation)) %>%
  mutate('kartesisch' = transpose(wechsel_polar_zu_kartesisch(azimuth = azimuth_rad, elevation = elevation_rad))) #%>%
#  unnest(kartesisch) %>%
#  group_by(datetime) %>% 
#  mutate(key = row_number()) %>%
#  spread(key, kartesisch) %>%
#  rename("kart_x" = "1", "kart_y" = "2", "kart_z" = "3")
```

```{r Daten zu Karfreitag zusammenführen}
solar_data_karfreitag <- solar_data %>%
  filter(year(MESS_DATUM) == 2019, month(MESS_DATUM) == 4, mday(MESS_DATUM) == 19) %>%
  mutate('MESS_DATUM_MESZ' = MESS_DATUM + hours(2)) %>%  # Umrechnung von UTC auf Hamburgische Sommerzeit (UTC+2)
  left_join(solar_winkel, by = c("MESS_DATUM_MESZ" = "datetime"))
```

Wir betrachten nur den Karfreitag 2019, weil dies für die Berechnungen erstmal reicht und dieser Tag ein besonders wolkenloser Tag war. Die gemessenen Strahlungswerte an diesem Tag sehen wie folgt aus:

```{r Visualisierung}
  ggplot(solar_data_karfreitag) +
    geom_line(aes(x = MESS_DATUM_MESZ, y = globale_strahlung, colour = "Globale Strahlung")) +
    geom_line(aes(x = MESS_DATUM_MESZ, y = diffuse_strahlung, colour = "Diffuse Strahlung")) +
    geom_line(aes(x = MESS_DATUM_MESZ, y = direkte_strahlung, colour = "Direkte Strahlung")) +
#  scale_colour_manual(values = c("blue", "red")) +
  labs(
    y = "Strahlung in J/cm^2",
    x = "Uhrzeit",
    colour = "Strahlungsart"
  ) +
  theme(legend.position = "bottom")
```

# Sonnenposition

Für den gleichen Ort und Zeitraum werden die Position der Sonne benötigt. Dabei werden Daten dieser Webseite benutzt:  <https://www.sunearthtools.com/dp/tools/pos_sun.php>. Die Daten mit ihren 10-Minuten-Stempeln werden den Daten für die Sonneneinstrahlung zugeordnet.

Die Sonnenwinkel sahen am letzten Freitag also so aus:

```{r Daten visualisieren}
ggplot(solar_winkel, aes(x = Azimuth, y = Elevation)) +
  geom_line(alpha = 0.5) +
  geom_point(size = 0.5) +
#  geom_label(data = solar_winkel[seq(1, nrow(solar_winkel), 9),], aes(label = uhrzeit)) +
  geom_label(data = filter(solar_winkel, Elevation == max(Elevation)), aes(label = uhrzeit)) +
  geom_label(data = solar_winkel[1,], aes(label = uhrzeit)) +
  geom_label(data = solar_winkel[nrow(solar_winkel),], aes(label = uhrzeit)) +
  labs(
    x = "Breitenwinkel",
    y = "Höhenwinkel"
  ) +
  scale_x_continuous(limits = c(0,360), breaks = c(0,90,180,270,360))

```

# Umrechnung in kartesisches Koordinatensystem

Die Daten sind als räumlichen Polarkoordinaten gegeben, wobei der Azimuthwinkel von 0-360° ausgedrückt wird und Norden als 0° festgelegt ist. Der Höhenwinkel kann dementsprechend Werte von -90° bis +90° annehmen. Diese beiden Winkelangaben werden in ein kartesisches NED-Koordinatensystem überführt.

# Berechnung der projezierten Fläche

Zu jedem Zeitpunkt wird die relative "Schattenlänge" bzw. relative Menge an Licht berechnet.

Dabei wird das Skalarprodukt des Normalenvektors der Ausrichtung des Panels und des Einstrahlvektors der Sonne berechnet. Dieser Wert gibt den Anteil an Strahlungsenergie an, den die gekippte Fläche im Vergleich zur perfekt nachgeführten Fläche hat.

```{r Berechnung flache Lage}
position_vec <- list(0,0,-1) # flach liegend und vertikal nach oben mit Normalenvektor

solar_data_karfreitag <- solar_data_karfreitag %>%
  filter(!is.na(uhrzeit)) %>%
  mutate("position" = transpose(position_vec)) %>%
  mutate('relative_schattenflaeche' = mapply(berechne_skalarprodukt, kartesisch, position))


#  mutate('rel_flaeche' = apply(kartesisch[[45]], position, FUN = berechne_skalarprodukt))

#(solar_data_karfreitag$kartesisch, solar_data_karfreitag$position, FUN = berechne_skalarprodukt)

#sapply(solar_data_karfreitag$kartesisch, position_vec, FUN = berechne_skalarprodukt)

#mapply(berechne_skalarprodukt, solar_data_karfreitag$kartesisch, solar_data_karfreitag$position)


#solar_data_karfreitag <- solar_data_karfreitag %>%
#  mutate("position" = transpose(position)) %>%
  
  # PROBLEM: Bei "unlist" wird die gesamte Liste unlisted und NULL Argumente entfernt. 
  # Wir braucne aber vector, der vectoren enthält... also genau eine Liste.
  
#  mutate("anteil_projezierte_flaeche" = berechne_skalarprodukt(position, kartesisch))# %>%
#  mutate("relative_schattenflaeche" = abs(azimuth_relation_perfekt) * abs(elevation_relation_perfekt)) %>%
#  mutate("strahlung_perfekte_nachfuehrung" = relative_schattenflaeche * direkte_strahlung)

ggplot(solar_data_karfreitag, aes(x = uhrzeit, y = relative_schattenflaeche)) +
    geom_line() +
    labs(x = "Uhrzeit",
         y = "relative Schattenfläche",
         title = "Anteil Strahlnug eines flach liegenden Panels gegenüber eines nachgeführten")

```


```{r Schattenberechnung, eval=FALSE, include=FALSE}
#mock_winkel_vector <- ifelse(90 < solar_data_karfreitag$Azimuth & solar_data_karfreitag$Azimuth < 270, solar_data_karfreitag$azimuth_funktionskonform, NA)

solar_data_karfreitag <- solar_data_karfreitag %>%
  mutate("azimuth_relation_perfekt" = berechne_relative_kipplaenge(mock_winkel_vector)) %>%
  mutate("elevation_relation_perfekt" = berechne_relative_kipplaenge(solar_data_karfreitag$elevation_funktionskonform)) %>%
  mutate("relative_schattenflaeche" = abs(azimuth_relation_perfekt) * abs(elevation_relation_perfekt)) %>%
  mutate("strahlung_perfekte_nachfuehrung" = relative_schattenflaeche * direkte_strahlung) %>%
  

ggplot(solar_data_karfreitag, aes(x = uhrzeit, y = relative_schattenflaeche)) +
    geom_line() +
    labs(x = "Uhrzeit",
         y = "relative Schattenfläche")
```

```{r Umführung in Effizienzgewinn}
solar_data_karfreitag <- solar_data_karfreitag %>%
  mutate('strahlung_perfekte_nachfuehrung' = direkte_strahlung/relative_schattenflaeche)
```


# Vergleich von "Strahlungsertrag"

Die gemessenen Strahlungsdaten beziehen sich stets auf eine flach liegende Fläche. Durch die Multiplikation von Einstrahlungsdaten mit dem Kehrwert des Skalarproduktes der flach liegenden Fläche, kann die aufgefangene Strahlungsenergie der nachgeführten Fläche berechnet werden.

```{r Visualisierung Strahlungsgewinn}
solar_data_karfreitag %>%
  ggplot(aes(x = uhrzeit)) +
    geom_line(aes(y = direkte_strahlung, colour = "Strahlung Direkt Flach")) +
    geom_line(aes(y = strahlung_perfekte_nachfuehrung, colour = "Strahlung Direkt nachgeführt")) +
  scale_colour_manual(values = c("blue", "red")) +
  labs(
    y = "Strahlung in J/cm^2",
    x = "Uhrzeit",
    colour = "Strahlungsart"
  ) +
  theme(legend.position = "bottom")

```


# Daten

hier noch einmal die Daten, um die Ergebnisse nachvollziehen zu können:

## Einstrahlungswerte

```{r einstrahlungsdaten anzeigen}
solar_data
```

## Winkel

```{r Sonnenwinkeldaten anzeigen}
solar_winkel
```
