---
title: "Statusbericht Bachelorprojekt"
author: "Hendrik Obelöer"
date: "23 July 2019"
output:
  html_document:
    df_print: paged
subtitle: Berechnungen voreingestellter fester Winkel mit festen Daten
---

Aufbauend auf den ersten Berechnungen zu den Berechnungen einer flach liegenden Fläche soll dieser Ansatz nun für feste Winkel wiederholt werden.

```{r setup, include=FALSE}
knitr::opts_chunk$set(echo = FALSE)
```

```{r load libraries and functions, include=FALSE}
#setwd("../")  # look one directory up
source('../load_libraries.R')
source('../funktionen_helper_winkel.R')
source('../funktionen_winkel_solarpanel.R')
source('../berechne_gesamte_strahlungsenergie.R')
source('../funktionen_winkel_optimierung.R')
```


# Veränderungen

| Version  | Kommentar                | Datum     |
|----------|--------------------------|-----------|
| 1.0      | erste Version            | 13.05.19  |
| 1.1      | Folgeänderungen von Winkelfunktionen            | 20.07.19  |
| 1.2      | Umstellung der benutzten Funktionen | 23.07.19 |
| 2.0      | Erweiterung durch Vergleich von Winkeln und Optimierung | 23.07.19 |
| 2.1      | Umstellung der benutzten Funktionen | 24.07.19 |


# Beispiel mit 4 Winkel

Es werden die Bestrahlungsdaten für einen festen Kippwinkel simuliert.

```{r Sonnenstrahlungsdaten einlesen, include=FALSE}
solar_data <- read_delim('../data/solardaten_messstation-01975_20171026-20190428.txt', delim = ";") %>%
  rename("qualitaet" = '  QN',
         "diffuse_strahlung" = "DS_10",
         "globale_strahlung" = "GS_10",
         "sonnenscheindauer" = "SD_10",
         "atmosphaerische_gegenstrahlung" = "LS_10") %>%
  mutate_if(is.character, str_trim) %>%
  mutate_if(is.character, as.numeric) %>%
  mutate_at("MESS_DATUM", ymd_hm) %>%
  mutate_at("MESS_DATUM", force_tz, tzone = "UTC") %>%
  mutate("direkte_strahlung" = globale_strahlung - diffuse_strahlung)
```

```{r Sonnenwinkeldaten einlesen, include=FALSE}
solar_winkel <- read_csv('../data/sonnenwinkel_20190419.csv', skip = 3) %>%
  rename("uhrzeit" = "Stunde") %>%
  mutate('datetime' = make_datetime(year = 2019L, month = 4L, day = 19L, hour = hour(uhrzeit), min = minute(uhrzeit))) %>%
  mutate_at("datetime", force_tz, tzone = "Europe/Berlin") %>%
  mutate('azimuth_rad' = grad_zu_rad(Azimuth)) %>%
  mutate_at('Elevation', function(x) x + 90) %>%  # Elevation Daten gehen vom Nullpunkt in der Horizontalen aus
                                                  # nicht in Richtung "unten",90° Addition behebt das
  mutate('elevation_rad' = grad_zu_rad(Elevation)) %>%
  mutate('kartesisch' = (vectorised_polar_zu_kartesisch(azimuth = azimuth_rad, elevation = elevation_rad))) #%>%
```

```{r Daten zu Karfreitag zusammenführen und Variablen selektieren}
solar_data_karfreitag <- solar_data %>%
  inner_join(solar_winkel, by = c("MESS_DATUM" = "datetime")) %>%
  select("MESS_DATUM", "direkte_strahlung", "kartesisch")
```

```{r Erbeutete Energie errechnen}
solar_data_karfreitag <- solar_data_karfreitag %>%
  mutate('strahlung_15grad_kippung' = direkte_strahlung*berechne_relative_einstrahlflaeche(kartesisch, berechne_normalenvektor_panel(kippwinkel = 15, radiant = FALSE))) %>%
  mutate('strahlung_30grad_kippung' = direkte_strahlung*berechne_relative_einstrahlflaeche(kartesisch, berechne_normalenvektor_panel(kippwinkel = 30, radiant = FALSE))) %>%
  mutate('strahlung_45grad_kippung' = direkte_strahlung*berechne_relative_einstrahlflaeche(kartesisch, berechne_normalenvektor_panel(kippwinkel = 45, radiant = FALSE))) %>%
  mutate('strahlung_60grad_kippung' = direkte_strahlung*berechne_relative_einstrahlflaeche(kartesisch, berechne_normalenvektor_panel(kippwinkel = 60, radiant = FALSE))) %>%
  mutate('strahlung_perfekte_nachfuehrung' = direkte_strahlung*berechne_relative_einstrahlflaeche(kartesisch, nachfuehrung = TRUE))
```

```{r Visualisierung}
ggplot(solar_data_karfreitag, aes(x = MESS_DATUM)) +
  geom_line(aes(y = direkte_strahlung, colour = "Strahlung Flach")) +
  geom_line(aes(y = strahlung_perfekte_nachfuehrung, colour = "Strahlung nachgeführt")) +
  geom_line(aes(y = strahlung_15grad_kippung, colour = "Strahlung 15° gekippt")) +
  geom_line(aes(y = strahlung_30grad_kippung, colour = "Strahlung 30° gekippt")) +
  geom_line(aes(y = strahlung_45grad_kippung, colour = "Strahlung 45° gekippt")) +
  geom_line(aes(y = strahlung_60grad_kippung, colour = "Strahlung 60° gekippt")) +
  #scale_colour_manual(values = c("blue", "red")) +
  labs(
    y = "Strahlung in J/cm^2",
    x = "Uhrzeit",
    colour = "Strahlungsart"
    ) +
  theme(legend.position = "bottom")
```


# Vergleich von Kipp- und Drehwinkeln
```{r Vergleich von Kipp- und Drehwinkeln}
helper_rel_flaeche <- function(dreh, kipp){
  berechne_relative_einstrahlflaeche(solar_data_karfreitag$kartesisch,
                                     berechne_normalenvektor_panel(drehwinkel = dreh,
                                                                   kippwinkel = kipp,
                                                                   radiant = FALSE))
}

helper_summe <- function(dreh, kipp){
  berechne_gesamte_strahlungsenergie(solar_data_karfreitag$direkte_strahlung,
                                     helper_rel_flaeche(dreh, kipp))
}

summe_perf_nachfuerung <- berechne_gesamte_strahlungsenergie(
  solar_data_karfreitag$direkte_strahlung,
  berechne_relative_einstrahlflaeche(solar_data_karfreitag$kartesisch, nachfuehrung = TRUE))

grid <- expand.grid(
  a1 = seq(-15, 15, length = 31),
  a2 = seq(0, 60, length = 61)
  ) %>% 
  mutate(einstrahlung = purrr::map2_dbl(a1, a2, helper_summe))

grid %>%
  ggplot(aes(a1, a2)) +
  geom_point(data = filter(grid, rank(einstrahlung) >= length(einstrahlung) - 10), size = 4, colour = "red") +
  geom_point(aes(colour = einstrahlung)) +
  scale_colour_distiller(type = "seq", direction = 1) +
  labs(title = "Vergleich von Dreh- und Kippwinkeln",
       x = "Drehwinkel in Grad",
       y = "Kippwinkel in Grad",
       colour = "Einstrahlungsenergie",
       caption = paste("Besten 10 markiert, Einstrahlungsenergie der Nachführung liegt bei ", round(summe_perf_nachfuerung), ".", sep = "")) 
```


# Analytische Optimierung des Dreh- und Kippwinkels

```{r Optimierung}
optimale_winkel <- berechne_optimale_panelwinkel(solar_data_karfreitag$kartesisch, 
                                         solar_data_karfreitag$direkte_strahlung)

solar_data_karfreitag <- solar_data_karfreitag %>%
  mutate('strahlung_beste_kippung' = direkte_strahlung*berechne_relative_einstrahlflaeche(kartesisch, berechne_normalenvektor_panel(drehwinkel = optimale_winkel[1], kippwinkel = optimale_winkel[2], radiant = FALSE)))

ggplot(solar_data_karfreitag, aes(x = MESS_DATUM)) +
  geom_line(aes(y = direkte_strahlung, colour = "Strahlung Flach")) +
  geom_line(aes(y = strahlung_perfekte_nachfuehrung, colour = "Strahlung nachgeführt")) +
  geom_line(aes(y = strahlung_beste_kippung, colour = "Strahlung optimal gekippt")) +
  geom_label(aes(x = solar_data_karfreitag$MESS_DATUM[65], y = 35, label = paste("Winkel: Azim. ", round(optimale_winkel[1], digits = 2), " Elev. ", round(optimale_winkel[2], digits = 2)))) +
  #scale_colour_manual(values = c("blue", "red")) +
  labs(
    y = "Strahlung in J/cm^2",
    x = "Uhrzeit",
    colour = "Strahlungsart"
    ) +
  theme(legend.position = "bottom")
```
