---
title: "Statusbericht Bachelorprojekt"
author: "Hendrik Obelöer"
date: "13 May 2019"
subtitle: Berechnungen voreingestellter fester Winkel mit festen Daten
---

Aufbauend auf den ersten Berechnungen zu den Berechnungen einer flach liegenden Fläche soll dieser Ansatz nun für feste Winkel wiederholt werden.

```{r setup, include=FALSE}
knitr::opts_chunk$set(echo = FALSE)
```

```{r load libraries and functions, include=FALSE}
#setwd("../")  # look one directory up
source('../load_libraries.R')
source('../funktionen_helper_winkel.R')
source('../funktionen_winkel_solarpanel.R')
```


# Veränderungen

| Version  | Kommentar                | Datum     |
|----------|--------------------------|-----------|
| 1.0      | erste Version            | 13.05.19  |
| 1.1      | Folgeänderungen von Winkelfunktionen            | 20.07.19  |
| 1.2      | Umstellung der benutzten Funktionen| 23.07.19 |



# Beispiel mit 4 Winkel

Es werden die Bestrahlungsdaten für einen festen Kippwinkel simuliert.

```{r Sonnenstrahlungsdaten einlesen, include=FALSE}
solar_data <- read_delim('../data/solardaten_messstation-01975_20171026-20190428.txt', delim = ";") %>%
  rename("qualitaet" = '  QN',
         "diffuse_strahlung" = "DS_10",
         "globale_strahlung" = "GS_10",
         "sonnenscheindauer" = "SD_10",
         "atmosphaerische_gegenstrahlung" = "LS_10") %>%
  mutate_if(is.character, str_trim) %>%
  mutate_if(is.character, as.numeric) %>%
  mutate_at("MESS_DATUM", ymd_hm) %>%
  mutate_at("MESS_DATUM", force_tz, tzone = "UTC") %>%
  mutate("direkte_strahlung" = globale_strahlung - diffuse_strahlung)
```

```{r Sonnenwinkeldaten einlesen, include=FALSE}
solar_winkel <- read_csv('../data/sonnenwinkel_20190419.csv', skip = 3) %>%
  rename("uhrzeit" = "Stunde") %>%
  mutate('datetime' = make_datetime(year = 2019L, month = 4L, day = 19L, hour = hour(uhrzeit), min = minute(uhrzeit))) %>%
  mutate_at("datetime", force_tz, tzone = "Europe/Berlin") %>%
  mutate('azimuth_rad' = grad_zu_rad(Azimuth)) %>%
  mutate_at('Elevation', function(x) x + 90) %>%  # Elevation Daten gehen vom Nullpunkt in der Horizontalen aus
                                                  # nicht in Richtung "unten",90° Addition behebt das
  mutate('elevation_rad' = grad_zu_rad(Elevation)) %>%
  mutate('kartesisch' = (vectorised_polar_zu_kartesisch(azimuth = azimuth_rad, elevation = elevation_rad))) #%>%
```

```{r Daten zu Karfreitag zusammenführen und Variablen selektieren}
solar_data_karfreitag <- solar_data %>%
  inner_join(solar_winkel, by = c("MESS_DATUM" = "datetime")) %>%
  select("MESS_DATUM", "direkte_strahlung", "kartesisch")
```

```{r Erbeutete Energie errechnen}
solar_data_karfreitag <- solar_data_karfreitag %>%
  mutate('strahlung_15grad_kippung' = direkte_strahlung*berechne_relative_einstrahlflaeche(kartesisch, berechne_normalenvektor_panel(kippwinkel = 15, radiant = FALSE))) %>%
  mutate('strahlung_30grad_kippung' = direkte_strahlung*berechne_relative_einstrahlflaeche(kartesisch, berechne_normalenvektor_panel(kippwinkel = 30, radiant = FALSE))) %>%
  mutate('strahlung_45grad_kippung' = direkte_strahlung*berechne_relative_einstrahlflaeche(kartesisch, berechne_normalenvektor_panel(kippwinkel = 45, radiant = FALSE))) %>%
  mutate('strahlung_60grad_kippung' = direkte_strahlung*berechne_relative_einstrahlflaeche(kartesisch, berechne_normalenvektor_panel(kippwinkel = 60, radiant = FALSE))) %>%
  mutate('strahlung_perfekte_nachfuehrung' = direkte_strahlung*berechne_relative_einstrahlflaeche(kartesisch, nachfuehrung = TRUE))
```

```{r Visualisierung}
ggplot(solar_data_karfreitag, aes(x = MESS_DATUM)) +
  geom_line(aes(y = direkte_strahlung, colour = "Strahlung Flach")) +
  geom_line(aes(y = strahlung_perfekte_nachfuehrung, colour = "Strahlung nachgeführt")) +
  geom_line(aes(y = strahlung_15grad_kippung, colour = "Strahlung 15° gekippt")) +
  geom_line(aes(y = strahlung_30grad_kippung, colour = "Strahlung 30° gekippt")) +
  geom_line(aes(y = strahlung_45grad_kippung, colour = "Strahlung 45° gekippt")) +
  geom_line(aes(y = strahlung_60grad_kippung, colour = "Strahlung 60° gekippt")) +
  #scale_colour_manual(values = c("blue", "red")) +
  labs(
    y = "Strahlung in J/cm^2",
    x = "Uhrzeit",
    colour = "Strahlungsart"
    ) +
  theme(legend.position = "bottom")
```


# Optimierung auf den optimalen Winkel

```{r Summierung}

```
